【裁判字號】    98,交抗,782
【裁判日期】    980731
【裁判案由】    聲明異議
【裁判全文】
臺灣高等法院臺中分院刑事裁定         98年度交抗字第782號
抗  告  人
即受處分人  甲○○
上列抗告人因聲明異議案件，不服臺灣臺中地方法院中華民國98
年7月1日所為裁定（98年度交聲字第2136號）提起抗告，本院裁
定如下：
    主  文
抗告駁回。
    理  由
一、抗告意旨略以：一行為同時觸犯刑事法律及違反行政法上義
    務規定時，依刑事法律處罰，即足資警惕，抗告人即受處分
    人甲○○（下稱受處分人)既已支付新臺幣（下同）3萬元罰
    鍰並執行勞動服務40小時，則本件不應一事二罰，再處以行
    政罰之必要云云。
二、查受處分人於民國 95年6月23日23時30分許，酒後騎乘牌照
    號碼JCK－608號重型機車，在臺中縣豐原市○○○街與西勢
    六街口附近，為警攔檢施以酒測，其酒精濃度呼氣值為0.65
    mg/L，臺中縣警察局豐原分局乃依違反道路交通管理處罰條
    例第35條第1項第1款之規定予以舉發。因受處分人上開違規
    行為同時觸犯刑法第185條之3之公共危險罪，臺中縣警察局
    豐原分局並將受處分人移送臺灣臺中地方法院檢察署偵辦，
    嗣經該署檢察官於95年8月11日以95年度偵字第16245號對受
    處分人為緩起訴處分（期間為1年)，並命受處分人向國庫支
    付 3萬元，茲該緩起訴處分期間已屆滿，交通部公路總局臺
    中區監理所豐原監理站（下稱原處分機關）遂於98年6月6日
    ，以豐監稽違字第裁63-HB0000000號裁決書，裁處受處分人
    罰鍰新臺幣（下同）4萬5千元，吊扣駕駛執照12個月，施以
    道安講習等情，有上開緩起訴處分書、臺灣臺中地方法院檢
    察署自行收納款項統一收據、臺中縣警察局豐原分局舉發違
    反道路交通管理事件通知單、原處分機關上開裁決書等在卷
    可稽，受處分人上開違規事實應堪認定。
三、按道路交通主管機關對於汽車駕駛人之酒後駕車行為，依道
    路交通管理處罰條例第35條第1項第1款規定予以裁罰，係對
    行為人違反行政法上義務規定之行政罰，且該條例關於一行
    為同時觸犯刑事法律及違反行政法上義務規定者，並無特別
    規定，是以汽車駕駛人酒後駕車行為，經測試檢定酒精濃度
    超過規定標準，同時涉犯刑法第185條之3之公共危險罪嫌者
    ，道路交通主管處罰機關除有行政罰法第 26條第1項但書規
    定，得處以其他種類行政罰之情形外，關於罰鍰部分，即應
    依行政罰法第26條及道路交通管理處罰條例第10條規定，移
    送地方法院檢察署處理，於移送後，非有行政罰法第26條第
    2 項所定不起訴等事由，不得再依道路交通管理處罰條例第
    35條第1項第1款規定，裁處行為人罰鍰之行政罰。按酒後駕
    車經檢察官為緩起訴處分，並命被告向公益團體捐款或提供
    義務勞務者，被告係履行檢察官為緩起訴處分命令，此等命
    令名義上雖非刑罰，但仍是一種特殊的處遇措施，造成被告
    之財產減少或義務增加，性質上亦屬干預人民自由之處分，
    與刑事制裁無異，實質上為刑事處罰。故檢察官為緩起訴處
    分並命向公益團體捐款者，其捐款解釋上亦屬道路交通管理
    處罰條例第 35條第8項所規定之罰金，監理機關雖不得再為
    行政裁罰，惟若行為人所支付之緩起訴處分金，未達道路交
    通管理處罰條例第 92條第3項所訂最低罰鍰基準規定者（依
    違反道路交通管理事件統一裁罰基準表之規定，駕駛人違反
    處罰條例第35條第1項第1款之規定，其吐氣所含酒精濃度超
    過每公升0.55毫克以上者，機車之最低罰鍰為4萬5千元，小
    型車之最低罰鍰為4萬9500元)，即須補繳不足最低罰鍰之部
    分，始為適法。如一方面認為行為人依檢察官緩起訴處分命
    令而為金錢給付，與受刑事處罰無異，依行政罰法第26條之
    規定，監理機關不得再行裁罰；一方面卻又認為該等金錢給
    付不屬於道路交通管理處罰條例所定罰金，無需依該項規定
    補繳不足最低罰鍰部分之差額，理由顯有矛盾。且若緩起訴
    捐款金額低於最低罰鍰金額，亦有失公平（臺灣高等法院97
    年11月法律座談會第39號提案研討結果參照。嗣受處分人違
    規行為發生後，道路交通管理處罰條例於95年7月1日修正施
    行之第 35條第8項即規定：汽車駕駛人經裁判確定處以罰金
    低於本條例第 92條第3項所訂最低罰鍰基準規定者，應依本
    條例裁決繳納不足最低罰鍰之部分）。查受處分人雖經檢察
    官為緩起訴處分，並經檢察官命向國庫繳納 3萬元，然與前
    開最低罰鍰金額相較（4萬5千元），顯然偏低，難謂符合公
    平正義原則。從而原審將原處分機關有關罰鍰4萬5千元部分
    予以撤銷，改裁處受處分人罰鍰1萬5千元（至原處分機關裁
    處受處分人吊扣駕照12個月及施以道安講習部分，受處人並
    未聲明異議，則非本案審理之範圍），其認事用法均無違誤
    ，抗告意旨猶執前詞，指摘原審裁定不當，為無理由，應予
    駁回。
五、據上論斷，應依道路交通案件處理辦法第26條、刑事訴訟法
    第412條，裁定如主文。
中    華    民    國    98    年    7     月    31    日
            刑事第十庭    審判長法  官  林  照  明
                                法  官  林  欽  章
                                法  官  蔡  名  曜
以上正本證明與原本無異。
不得再抗告。
                                書記官  劉  恒  宏
中    華    民    國    98    年    8     月    3     日


司法院資訊處製作；財團法人民間司法改革基金會備份。
